臺灣高等法院臺中分院刑事裁定
111年度聲字第1714號
聲明異議人  
即  受刑人  蔡楚瑜



上列聲明異議人即受刑人因定應執行刑案件，對於臺灣臺中地方
檢察署檢察官之執行指揮（111年執更字第586號），聲明異議，
本院裁定如下：
    主  文
聲明異議駁回。
    理  由
一、聲明異議人即受刑人（下稱受刑人）聲明異議意旨略以：受
    刑人於鈞院110年度聲字第3061號定應執行刑案件，於填寫
    臺灣臺中地方檢察署（下稱臺中地檢署）刑法第50條第1項
    但書案件是否請求定應執行刑調查表時，雖勾選「同意」檢
    察官聲請合併定應執行刑，實為「不同意」之誤植，導致受
    刑人所犯最高法院110年度台上字第4961號確定判決（即鈞
    院110年度上訴字第590號判決）之2罪與臺灣臺中地方法院1
    08年度簡字第31號確定判決之1罪合併定應執行刑，而未能
    與受刑人另犯最高法院111年度台上字第731號確定判決（即
    鈞院110年度金上訴字第1346號判決）之24罪合併定應執行
    刑，為此聲明異議，請撤銷臺中地檢署檢察官111年執更字
    第586號執行指揮等語。
二、按受刑人或其法定代理人或配偶以檢察官執行之指揮為不當
    者，得向諭知該裁判之法院聲明異議，刑事訴訟法第484條
    定有明文。所稱「檢察官執行之指揮不當」，係指檢察官有
    積極執行指揮之違法及其執行方法有所不當等情形而言；定
    應執行刑之裁定確定後即生效力，檢察官如依定應執行刑之
    確定裁定內容為指揮執行，自難指檢察官執行之指揮為違法
    或其執行方法不當（最高法院95年度台抗字第486號、109年
    度台抗字第1542號等裁定意旨參照）。又刑罰執行，由檢察
    官依指揮書附具之裁判書為之，刑事訴訟法第457條第1項、
    第458 條規定至明。從而，除法院之確定判決或定執行刑之
    確定裁定有違法情事，經非常上訴或再審程序加以撤銷或變
    更者外，原確定裁判有其執行力，檢察官應據以執行（最高
    法院101年度台抗字第301號裁定意旨參照）。次按數罪併罰
    有二裁判以上宣告多數有期徒刑者，於各刑中之最長期以上
    ，各刑合併之刑期以下，定其應執行之刑期，刑法第51條第
    5款、第53條定有明文。又依刑法第50條第1項但書及第2項
    規定觀之，對於判決確定前所犯數罪，有：㈠得易科罰金之
    罪與不得易科罰金之罪、㈡得易科罰金之罪與不得易服社會
    勞動之罪、㈢得易服社會勞動之罪與不得易科罰金之罪、㈣得
    易服社會勞動之罪與不得易服社會勞動之罪等各款情形之一
    者，除受刑人請求檢察官聲請定應執行刑外，不得併合處罰
    。刑法50條修正之立法理由為「現行數罪併罰規定未設限制
    ，造成併罰範圍於事後不斷擴大有違法安定性，為明確數罪
    併罰適用範圍，爰增訂但書規定。……。三、增列第2項，規
    範第1項但書情形，受刑人請求檢察官聲請定應執行刑者，
    依第51條有關數罪併罰之方法所規定之情形，以作為定執行
    刑之準則。」可知該條請求權人為受刑人，而立法目的除維
    護受刑人之利益外，同時求定刑之法安定性、公平性，故受
    刑人就是否定應執行刑已決定後，除非證明決定時因身心因
    素無法識別決定內容，或遭外力不當強暴、脅迫或類同狀況
    非出於自由意志，或其他非法因素等外，應不能任意變更其
    聲請，否則即屬請求權之濫用，此將嚴重破壞執行檢察官對
    刑之執行之安定性及公平性。
三、經查：
　㈠本件受刑人前因毒品危害防制條例之施用第二級毒品罪（1罪
    ）、加重詐欺罪（1罪）、加重詐欺未遂罪（1罪），分別經
    臺灣臺中地方法院108年度簡字第31號判決及本院110年度上
    訴字第590號判決判處有期徒刑2月（得易科罰金）、1年3月
    （不得易科罰金）、9月（不得易科罰金），並均分別確定
    在案。因上開不得易科罰金及得易科罰金之數罪合於數罪併
    罰規定，檢察官乃以「臺灣臺中地方檢察署刑法第50條第1
    項但書案件是否請求定應執行刑調查表」詢問受刑人是否請
    求檢察官向法院聲請定應執行刑，受刑人於民國110年12月2
    3日選擇勾選「是（請求檢察官就上開案件合併定應執行刑
    ）」，檢察官乃依受刑人前開之請求，就上開得易科罰金及
    不得易科罰金之數罪案件向本院聲請裁定定應執行刑，經本
    院於110年12月23日以110年度聲字第3061號裁定定其應執行
    有期徒刑1年7月確定在案，嗣由臺中地檢署檢察官以111年
    執更字第586號執行指揮書執行中，此有臺中地檢署刑法第5
    0條第1項但書案件是否請求定應執行刑調查表、本院110年
    度聲字第3061號裁定書及臺灣高等法院被告前案紀錄表附卷
    可查。本院前開定應執行刑之裁定既已確定，本有執行力，
    執行檢察官依此確定之刑事裁定指揮執行，尚難認有何執行
    之指揮不當。
　㈡又觀諸受刑人所簽署之臺中地檢署刑法第50條第1項但書案件
    是否請求定應執行刑調查表，已載明「請審慎選擇勾選下列
    其一並簽名確認，選擇後不得再行變更」等旨，而受刑人仍
    勾選該說明下方之「是（請求檢察官就上開案件合併定應執
    行刑）」欄位且簽名捺印，足見受刑人確已知悉「同意」聲
    請定應執行刑之法律效果。又本件並無證據可證明受刑人於
    填寫前開是否請求定應執行刑調查表時，有遭以強暴、脅迫
    方式逼迫其勾選之情形，受刑人上開同意請求合併定應執行
    刑之意思表示，並無瑕疵或不自由之情事，基於禁反言原則
    ，及維護法安定性、執行程序公平性及安定性等考量，自不
    許受刑人基於投機心態，嗣後又視情況而任意更改原先之決
    定。至於受刑人於選擇聲請或不聲請定執行刑時，心中究係
    基於如何之動機而為選擇，又或是否係因一念失誤而做出錯
    誤勾選等等，均不影響受刑人係在自由意志下而為前開決定
    之事實，自無從執此作為事後得變更前開決定之正當理由。
    是本件受刑人聲明異議意旨所稱其在是否請求定應執行刑調
    查表上雖勾選「同意」，實為「不同意」之誤植等語，顯非
    對於檢察官執行指揮本身，而係針對檢察官執行指揮所依憑
    之定應執行刑裁定不服。
　㈢再者，本院110年度聲字第3061號定應執行刑裁定，既未經受
    刑人提起抗告而告確定，即生實質之確定力，除因增加經另
    案判決確定合於數罪併罰之其他犯罪，或原定應執行刑之數
    罪中有部分犯罪，因非常上訴、再審程序而經撤銷改判，或
    有赦免、減刑等情形，致原裁判定刑之基礎已經變動，或其
    他客觀上有責罰顯不相當之特殊情形，為維護極重要之公共
    利益，而有另定應執行刑之必要者外，法院應受原確定裁定
    實質確定力之拘束，不得恣意重為裁定。本件受刑人以其誤
    勾選同意聲請合併定應執行刑等語為由，請求本院撤銷110
    年度聲字第3061號裁定等語，於法即屬有違，附此敘明。
四、綜上，本件執行檢察官依據原確定之定應執行刑裁定而為執
    行，核無不合。受刑人猶執前詞對已經確定之法院裁定表示
    不服，並非針對檢察官之執行指揮或其執行方法有何不當而
    為異議指摘，即有未合，受刑人之聲明異議，為無理由，應
    予駁回。
據上論結，應依刑事訴訟法第486條，裁定如主文。
中　　華　　民　　國　　111 　年　　8 　　月　　22　　日
              刑事第二庭　  審判長法　官　何志通
                                  法　官　吳進發
                                  法　官　石馨文
以上正本證明與原本無異。
如不服本裁定，得於收受送達後五日內向本院提出抗告書狀（須
附繕本）。因疫情而遲誤不變期間，得向法院聲請回復原狀。
                                  書記官  陳儷文 
中　　華　　民　　國　　111 　年　　8 　　月　　22　　日